臺灣臺中地方法院刑事判決　　　　　　　 96年度訴字第127號
公　訴　人　臺灣臺中地方法院檢察署檢察官
被　　　告　丙○○
指定辯護人　本院公設辯護人　丁○○
上列被告因偽造有價證券案件，經檢察官提起公訴（九十五年度
偵字第四○七八號），本院判決如下：
    主    文
丙○○意圖供行使之用，而偽造有價證券，處有期徒刑壹年捌月
。緩刑肆年，並向指定之公益團體、地方自治團體或社區提供陸
拾小時之義務勞務，緩刑期間付保護管束。如附表所示偽造之本
票貳紙，均沒收。
    犯罪事實
一、丙○○於民國九十五年六月間某日，在綽號「阿水」之林俊
    海位於臺中縣太平市○○路○段九六巷八號住處內，因其需
    錢孔急，為向林俊海借款新臺幣（下同）三萬元，即簽發如
    附表所示之本票二紙，且明知未得其所任職之擎天保全股份
    有限公司（下稱擎天公司）負責人乙○○之同意或授權，即
    基於偽造有價證券之犯意，在林俊海上址住處內，擅自在如
    附表所示本票二紙之發票人簽章欄上偽造「乙○○」之簽名
    ，接續偽造以乙○○為共同發票人之如附表所示本票二紙後
    ，隨即將如附表所示本票二紙交予不知情之林俊海。嗣因丙
    ○○未依約還款，林俊海持如附表所示之本票二紙向本院聲
    請本票裁定後，乙○○始查知上情。
二、案經乙○○訴由臺中市警察局移送臺灣臺中地方法院檢察署
    檢察官偵查起訴。
    理    由
壹、證據能力之說明：
    按被告以外之人於審判外之言詞或書面陳述，除法律有規定
    者外，不得作為證據，刑事訴訟法第一百五十九條第一項固
    定有明文。惟被告以外之人於審判外之陳述，雖不符前四條
    之規定，而經當事人於審判程式同意作為證據，法院審酌該
    言詞陳述或書面陳述作成時之情況，認為適當者，亦得為證
    據，同法第一百五十九條之五第一項亦定有明文，是被告對
    證人（包括立於證人地位之共犯）之詰問權雖為被告應受保
    障之訴訟權能之一，但尚非不得拋棄。查本件被告及辯護人
    於本院準備程序時，已知告訴人乙○○於警詢中所為之陳述
    ，係審判外之陳述，仍均同意告訴人乙○○於警詢中之陳述
    有證據能力（見本院卷第五一頁），本院審酌上開告訴人乙
    ○○於警詢筆錄作成時之情況，認為適當，爰依刑事訴訟法
    第一百五十九條之五第一項之規定，認均為傳聞法則之例外
    ，有證據能力。
貳、認定犯罪事實所憑之證據及論罪科刑：
一、上開事實，業據被告丙○○於警、偵訊及本院審理時坦承不
    諱，核與告訴人乙○○於警詢時指述之情節相符（見警卷第
    四頁至第五頁），並經證人即告訴代理人甲○○於偵查中證
    述屬實（見偵查卷第十六頁、第十七頁），並有如附表所示
    本票二紙、自白書一紙及本院九十五年度中簡字第八一八一
    號民事判決書一份在卷可證，足認被告自白與事實相符，應
    予採信，本件事證明確，被告犯行堪以認定。
二、查被告行為後，刑法業於九十四年二月二日修正公布，九十
    五年七月一日起施行，其中與本件有關部分之第二條、第三
    十三條第五款、第七十四條均業已修正。按「行為後法律有
    變更者，適用行為時之法律，但行為後之法律有利於行為人
    者，適用最有利於行為人之法律」，修正後刑法第二條第一
    項定有明文。此條規定係規範行為後法律變更所生新舊法律
    比較適用之準據法，本身尚無新舊法比較之問題，於新法施
    行後，應一律適用新法第二條第一項之規定，為「從舊從輕
    」之比較，先予敘明。再按本次法律變更，比較時應就罪刑
    有關之共犯、未遂犯、想像競合犯、牽連犯、連續犯、結合
    犯，以及累犯加重、自首減輕暨其他法定加減原因（如身分
    加減）與加減例等一切情形，綜其全部罪刑之結果而為比較
    。末按犯罪在新法施行前，新法施行後，緩刑之宣告，應適
    用新法第七十四條之規定（最高法院九十五年五月二十三日
    九十五年度第八次刑庭會議決議參照）。茲就本件新舊法比
    較結果說明如下：
  (一)修正後刑法第三十三條第五款規定「罰金：新臺幣一千元以
    上，以百元計算之。」，與修正前刑法第三十三條第五款規
    定「罰金：一元以上。」不同。比較新舊法結果，以舊法較
    有利於行為人，新法並無對被告較為有利之情形，故依刑法
    第二條第一項前段規定，本案關於刑法第二百零一條第一項
    之法定刑罰金部分，自應適用行為時之法律即修正前刑法第
    三十三條第五款規定決定其罰金部分之法定刑。
  (二)被告行為後，關於刑法罰金刑部分，業於九十五年六月十四
    日以華總一義字第○九五○○○三五一八一號令增訂公布刑
    法施行法第一條之一，明定：「中華民國九十四年一月七日
    刑法修正施行後（按指九十五年七月一日），刑法分則編所
    定罰金之貨幣單位為新臺幣。九十四年一月七日刑法修正時
    ，刑法分則編未修正之條文定有罰金刑者，自九十四年一月
    七日刑法修正施行後，就其所定數額提高為三十倍。但七十
    二年六月二十六日到九十四年一月七日新增或修正之條文，
    就其所定數額提高為三倍。」，與該條增訂公布前，就罰金
    刑部分所適用之罰金罰鍰提高標準條例第一條前段、現行法
    規所定貨幣單位折算新臺幣條例第二條規定不同。而刑法第
    二百零一條第一項係刑法分則編未修正之條文而定有罰金刑
    者，比較新舊法適用之結果，其關於法定刑為罰金部分之提
    高標準，新法並無較有利於被告之情形，故依刑法第二條第
    一項前段規定，本案關於刑法第二百零一條第一項之法定刑
    罰金提高標準部分，自應適用行為時之法律即罰金罰鍰提高
    標準條例第一條及現行法規所定貨幣單位折算新臺幣條例第
    二條。
  (三)綜合上述比較結果，本件有關刑法第三十三條第五款及刑法
    第二百零一條第一項之法定刑罰金提高標準部分，修正後之
    刑法規定並未較有利於被告，依修正後刑法第二條第一項前
    段規定，應適用修正前之刑法規定。至於有關緩刑宣告之部
    分，本件被告既係在新法施行前犯罪，依據上開說明，應逕
    適用新法即修正後刑法第七十四條之規定宣告緩刑，而無新
    舊法比較之問題。
三、查本票為票據法第一條所稱之票據，具有流通性質，可自由
    交換、轉換，而占有該票據即可行使票面之權利，自屬有價
    證券。被告意圖供行使之用，而偽造以「乙○○」名義為共
    同發票人之本票二紙，核被告所為，係犯刑法第二百零一條
    第一項之偽造有價證券罪。被告偽造署押係偽造有價證券之
    階段行為，另其低度之行使偽造有價證券之行為亦為高度之
    偽造有價證券行為所吸收，均不另論罪。再查，偽造有價證
    券罪之法定最低刑為三年以上有期徒刑，考其立法意旨在維
    護市場秩序，保障交易信用，本件被告偽造上開本票二紙，
    其犯罪動機雖係為擔保向他人之借款債務，惟其所偽造及行
    使之本票僅有二紙，金額尚非龐大，且本件被告同時以自己
    為發票人，足使人追索支票來源係其交付，則審酌被告之犯
    罪情狀，對於市場交易秩序所造成之危害尚非嚴重，本院認
    若處被告法定最低度刑責，仍嫌過重，客觀上足以引起一般
    之同情，爰依刑法第五十九條規定，酌減輕其刑。爰審酌被
    告素行、犯罪之動機、目的、手段、所生之危害、告訴人乙
    ○○已表示願意原諒被告，而被告亦已與告訴人乙○○達成
    立調解，此有本院九十六年度中調字第六二號調解程序筆錄
    一份在卷可參，惟尚未依約定給付賠償金額及其犯後坦承犯
    行，態度尚稱良好等一切情狀，量處如主文所示之刑。又被
    告前未曾受有期徒刑以上刑之宣告，有臺灣臺中地方法院檢
    察署刑案資料查註紀錄表及臺灣高等法院被告前案紀錄表各
    一份在卷可參，其因一時失慮，以致犯罪，信其經此偵、審
    程序，應知所警惕而無再犯之虞，本院認前開對其宣告之刑
    以暫不執行為適當，併予宣告緩刑四年，以啟自新。又為使
    其於緩刑期間內，仍深知戒惕，避免緩刑之宣告遭撤銷，且
    導正其不依合法途徑獲取財富之心態，並參酌公訴人及被告
    之意見，併宣告其於緩刑期間內，向指定之公益團體、地方
    自治團體或社區，提供六十小時之義務勞務，並依刑法第九
    十三條第一項第二款之規定，諭知其應於緩刑期間付保護管
    束，期能使被告於義務勞務過程及保護管束期間，確切明瞭
    其行為所造成之損害，並培養正確法治觀念。至於被告究應
    向何公益團體、地方自治團體或社區提供義務勞務，屬執行
    之問題，應由執行檢察官斟酌全案情節及各公益團體、地方
    自治團體或社區之需求，妥為指定，併予敘明。又如附表所
    示之本票二紙，係被告所偽造，已如前述，既係偽造，不問
    屬於犯人與否，爰依刑法第第二百零五條之規定，宣告沒收
    。
據上論斷，應依刑事訴訟法第二百九十九條第一項前段，刑法第
二條第一項前段、第二百零一條第一項、（修正前）第三十三條
第五款、第五十九條、第七十四條第一項第一款、第二項第五款
、第九十三條第一項第二款、第二百零五條，修正前罰金罰鍰提
高標準條例第一條前段，判決如主文。
本案經檢察官楊仕正到庭執行職務。
中　　華　　民　　國　　96　　年　　7 　　月　　16　　日
                  刑事第九庭    審判長法  官  周瑞芬
                                      法  官  何世全
                                      法  官  余德正
以上正本證明與原本無異。
如不服本判決，應於送達後十日內向本院提出上訴狀（須附繕
本），上訴於臺灣高等法院臺中分院。
                                      書記官  廖日晟
中　　華　　民　　國　　96　　年　　7 　　月　　16　　日
附錄論罪科刑法條
刑法第201條：
意圖供行使之用，而偽造、變造公債票、公司股票或其他有價證
券者，處三年以上十年以下有期徒刑，得併科三千元以下罰金。
行使偽造、變造之公債票、公司股票或其他有價證券，或意圖供
行使之用，而收集或交付於人者，處一年以上七年以下有期徒刑
，得併科三千元以下罰金。
附表：
┌──┬─────┬─────┬──────┬──────────┬────┐
│編號│本票號碼　│發  票  日│面額(新臺幣)│ 發　    票    　人 │到 期 日│
├──┼─────┼─────┼──────┼──────────┼────┤
│１  │002842    │95.6.17   │四萬元      │丙○○、乙○○　　　│95.7.17 │
│　  │          │          │　　　　　　│                    │        │
├──┼─────┼─────┼──────┼──────────┼────┤
│２  │002842    │95.6.20   │貳萬元      │同上　　　　　　　　│95.7.20 │
│　  │          │          │　　　　　　│　　　　　　　　　　│　　　  │
└──┴─────┴─────┴──────┴──────────┴────┘
